臺灣高等法院高雄分院刑事裁定
111年度毒抗字第141號
抗  告  人  
即  被  告  李明泰


上列抗告人因聲請觀察勒戒案件，不服臺灣澎湖地方法院中華民
國111年3月18日裁定(111年度毒聲字第8號)，提起抗告，本院裁
定如下：
    主  文
抗告駁回。
    理  由
一、本件抗告人即被告甲○○（下稱被告）抗告意旨略以：本案檢
    察官於聲請觀察勒戒前，未給予被告就是否予以觀察勒戒或
    緩起訴處分，於事前表示意見之機會，明顯侵害被告聽審權
    。況被告獨自扶養年邁之父親及1 位未成年子女，且是初次
    施用毒品，應符合附命完成戒癮治療緩起訴處分，原審未慮
    及此，裁定被告應為觀察勒戒之強制處分，顯有未洽，請撤
    銷原裁定等語。
二、原裁定意旨略以：按違反毒品危害防制條例第10條之罪者，
    檢察官應聲請法院裁定令被告入勒戒處所觀察、勒戒，其期
    間不得逾2月，毒品危害防制條例第20條第1項定有明文。經
    查被告基於施用第二級毒品甲基安非他命之犯意，於民國11
    0年9月30日18時25分許為警採尿之時起往前回溯96小時內之
    某時，在澎湖縣○○市○○里○○○0000號鐵皮屋前，以將甲基安
    非他命置入自製玻璃球吸食器內點火烘烤產生煙霧，進而吸
    食之方式，施用甲基安非他命1次。嗣經警徵得其同意後採
    取其尿液送驗，驗得安非他命、甲基安非他命陽性反應之事
    實，業據被告於警詢及偵訊中均坦承不諱，並有澎湖縣政府
    警察局馬公分局濫用藥物尿液檢驗檢體監管紀錄表（尿液檢
    體編號：B110-053）、台灣尖端先進生技醫藥股份有限公司
    110年10月19日濫用藥物檢驗報告等件在卷可稽，足認被告
    自白與事實相符，其施用第二級毒品之犯行，洵堪認定。又
    被告未曾因施用毒品而經法院裁定送觀察、勒戒，有臺灣高
    等法院被告前案紀錄表在卷可稽。原審以被告確實有於上開
    時間施用第二級毒品，事證明確，依毒品危害防制條例第20
    條第1項規定，裁定被告施用第二級毒品，令入勒戒處所觀
    察、勒戒，其期間不得逾二月等旨。
三、按毒品危害防制條例所規定之觀察、勒戒處分，其立法意旨
    在幫助施用毒品者戒除毒癮，該處分之性質非為懲戒行為人
    ，而係為消滅行為人再次施用毒品之危險性，目的在戒除行
    為人施用毒品之身癮及心癮措施；觀察、勒戒係導入一療程
    觀念，針對行為人將來之危險所為預防、矯治措施之保安處
    分，以達教化與治療之目的，可謂刑罰之補充制度，從而毒
    品危害防制條例本身所規定之觀察、勒戒及強制戒治等保安
    處分，雖兼具自由刑之性質，卻有刑罰不可替代之教化治療
    作用，是對於施毒者有利不利之認定，端在何種程序可以幫
    助施用毒品之人戒除施用毒品之行為，尚非由法院逕行認定
    緩起訴戒癮治療係對施用毒品者係較有利，亦無僅因行為人
    之個人或家庭因素而免予執行之理。因此，檢察官本得依照
    個案實際情形，依法裁量決定採行何者為宜。且觀諸毒品危
    害防制條例之全部條文，並無課以檢察官於聲請觀察、勒戒
    裁定前，應訊問或徵詢被告是否同意觀察、勒戒之規定，反
    而依毒品戒癮治療實施辦法及完成治療認定標準第6條：「
    檢察官為緩起訴處分前，應得參加戒癮治療被告之同意，並
    向其說明完成戒癮治療應遵守事項後，指定其前往治療機構
    參加戒癮治療。未滿二十歲之被告，並應得其法定代理人之
    同意。」，規定檢察官命付戒癮治療之緩起訴處分前始應得
    被告之同意。故檢察官於聲請觀察勒戒前未訊問或徵詢被告
    之意見，並未違反相關法律之規定。再按現行毒品危害防制
    條例24條之規定，就「初犯」或「3年後再犯」之處遇採雙
    軌制，復刑事訴訟法第253條之1第1項及第253條之2對被告
    為緩起訴處分時規定，應另審酌刑法第57條所列事項及公共
    利益之維護，並認以緩起訴處分為適當者，始得為之。可知
    檢察官以向法院聲請觀察、勒戒為原則，此時因係適用原則
    而非例外，自無贅餘交待不適於為緩起訴處分之理由，於例
    外符合上開緩起訴處分之要件時，始得另為附完成戒癮治療
    之緩起訴處分，且被告並非當然享有為附命完成戒癮治療之
    緩起訴處分之權利，被告縱提出該項聲請，亦僅在促請檢察
    官注意得否予以適用，檢察官並不受被告該項聲請之拘束。
    準此，對於施用第二級毒品之本件被告，得否以刑事訴訟法
    第253條之2第1項第6款之緩起訴附戒癮治療代替觀察勒戒處
    分，仍委諸檢察官斟酌具體個案情節予以裁量，法院原則上
    應尊重檢察官職權之行使，除檢察官之判斷有違背法令、事
    實認定有誤或其裁量有重大明顯疵瑕外，尚不得任意指為違
    法（最高法院103年度台上字第2464號判決、臺灣高等法院
    暨所屬法院106年法律座談會刑事類提案第37號、107年法律
    座談會刑事類提案第22號意旨參照）。況被告經警方持搜索
    票至上開鐵皮屋執行搜索時，當場扣得被告販入之甲基安非
    他命56包（毛重共計118.84公克），足認被告施用甲基安非
    他命之數量非少。故檢察官於訊問被告後，斟酌卷內事證，
    認不宜對被告為附命完成戒癮治療之緩起訴處分，而向原審
    聲請裁准觀察、勒戒，以達使被告戒除毒癮之目的，此實屬
    檢察官依法行使裁量權之範疇，復未見檢察官之判斷有違背
    法令、事實認定有誤或其裁量有重大明顯瑕疵之處。從而，
    檢察官據以聲請原審裁定令被告入勒戒處所觀察、勒戒，經
    核於法要無不合。至被告稱：被告現獨自扶養年邁父親及1
    位未成年子女，即令不虛，然毒品危害防制條例所規定之觀
    察、勒戒處分，除係幫助施用毒品者戒除毒癮之保安處分外
    ，亦具有社會保安功能，當無因行為人之個人或家庭因素而
    免予執行之理。
四、綜上，被告主張檢察官侵害其意見陳述權，然查檢察官就此
    部分已有訊問被告（見偵查卷第49-51頁），此部分主張並
    無理由。依上開說明，原審因認檢察官之聲請為正當，而依
    毒品危害防制條例第20條第1項之規定，裁定被告施用第二
    級毒品，令入勒戒處所觀察、勒戒，其期間不得逾2月。經
    核並無不合，被告仍執前詞提起抗告，而指摘原裁定不當，
    為無理由，應予駁回。
據上論結，應依刑事訴訟法第412條，裁定如主文。
中　　華　　民　　國　　111 　年　　4 　　月　　13　　日
                  刑事第六庭    審判長法  官  李政庭
                                      法  官  施柏宏
                                      法  官  王光照
以上正本證明與原本無異。
不得再抗告。
中　　華　　民　　國　　111 　年　　4 　　月　　13　　日
                                      書記官  周青玉